【裁判字號】    97,訴,2103
【裁判日期】    971225
【裁判案由】    偽造有價證券等
【裁判全文】
臺灣臺北地方法院刑事判決              97年度訴字第2103號
公  訴  人  臺灣臺北地方法院檢察署檢察官
被      告  乙○○
指定辯護人  本院公設辯護人  丙○○
上列被告因偽造有價證券等案件，經檢察官提起公訴（97年度偵
字第21620號），本院判決如下：
    主  文
乙○○意圖為自己不法之所有，以詐術使本人之物交付，處有期
徒刑月；又意圖供行使之用，而偽造有價證券，處有期徒刑壹
年柒月，偽造如附表編號一所示支票壹張沒收；又意圖供行使之
用，而偽造有價證券，處有期徒刑壹年柒月，偽造如附表編號二
所示支票壹張沒收。應執行有期徒刑貳年，緩刑伍年，緩刑期間
付保護管束，並應於緩刑期間，向檢察官指定之公益團體、地方
自治團體或社區，提供壹佰陸拾小時之義務勞動。偽造如附表所
示支票貳張均沒收。
    事  實
一、乙○○明知無足夠經濟能力，竟意圖為自己不法之所有，佯
    裝具付款意願及消費能力，自民國九十六年十一月間某日起
    至九十七年二月間某日時止，接續多次前往甲○○開設在臺
    北市○○區○○路一段六三號之「歡樂園卡拉ＯＫ」店內消
    費，致甲○○陷於錯誤，給付酒菜物品與乙○○及使乙○○
    享受服務之財產上不法利益，共計價值新臺幣（下同）一萬
    七千二百元。嗣甲○○多次追討前揭費用，乙○○竟另萌意
    圖供行使之用，而偽造支票之犯意，於九十六年十二月中旬
    某日，在臺北市大同區○○○路一四五巷三六號二樓住處內
    ，持其以前員工陳明宏寄放在其抽屜內之印章（下稱陳明宏
    印章），盜用在附表編號一支票上發票人簽章欄一次（產生
    一枚盜用之「陳明宏」印文），而偽造該支票，並於同日晚
    間在「歡樂園卡拉ＯＫ」交付甲○○以行使，希望甲○○暫
    毋追討前揭消費款。甲○○於九十六年十二月二十四日提示
    附表編號一支票不獲兌現，再次向乙○○追討，乙○○竟再
    萌意圖供行使之用，而偽造支票之犯意，於九十七年二月下
    旬某日，在上址住處內，持陳明宏印章，盜用在附表編號二
    支票上發票人簽章欄一次（產生一枚盜用之「陳明宏」印文
    ），而偽造該支票，並於同日晚間在「歡樂園卡拉ＯＫ」交
    付甲○○以行使，甲○○於九十七年三月二十六日提示附表
    編號二支票不獲兌現，故提出告訴而查知上情。
二、案經甲○○告訴臺灣臺北地方法院檢察署檢察官偵查起訴。
    理  由
壹、程序方面：被告乙○○及指定辯護人對於公訴人提出之證據
    資料，均不爭執其證據能力，本院審酌該等言詞供述及書面
    作成時之狀況，並無不宜作為證據之情事，依刑事訴訟法第
    一百五十九條之五第二項規定，得作為證據。
貳、實體方面：
一、訊據被告對上開事實坦承不諱（本院卷第二五頁背面參照）
    ，核與證人即告訴人甲○○（下逕稱其名）證述情節相符，
    並有附表所示支票併退票理由單影本在卷可稽（臺灣臺北地
    方法院檢察署九十七年度他字第四○九九號卷第四、五頁參
    照），足以擔保被告前開任意性自白與事實相符。被告所為
    上揭犯行明確，應予論處。
二、核被告所為，係犯刑法第三百三十九條第一項之詐欺取財罪
    同條第二項之詐欺得利罪、刑法第二百零一條第一項之意圖
    供行使之用偽造有價證券罪。被告二次盜用陳明宏印章行為
    ，均為各該次偽造有價證券之階段行為，俱不另論罪；被告
    二次行使偽造支票行為，同為各該次偽造有價證券之高度行
    為所吸收，亦均不另論罪。被告以一接續行為，同時觸犯刑
    法三百三十九條第一項詐欺取財（酒菜）、同條第二項詐欺
    得利（卡拉ＯＫ服務）二罪名，為想像競合犯，應依刑法第
    五十五條規定，從一重刑法第三百三十九條第一項詐欺取財
    罪論。被告詐欺取財與二次偽造有價證券罪，犯意個別、行
    為互殊，應分論併罰。次查被告對犯行坦承不諱，且與甲○
    ○達成和解，返還所有欠款，此有和解契約書在卷可稽（本
    院卷第一七頁參照），甲○○亦陳稱，若被告返還欠款，請
    判被告較輕之刑緩刑亦無意見（本院卷第一五頁背面參照）
    ，且被告偽造之支票數量、金額非大（二張金額共一萬五千
    四百元），又其為中度肢體障礙者，此有被告之中華民國身
    心障礙手冊可考（本院卷第一六－一頁參照），因之，本院
    認被告二度偽造有價證券方面犯罪之情狀，均顯堪憫恕，宣
    告刑法第二百零一條第一項偽造有價證券罪所定最低度之刑
    （有期徒刑三年）猶嫌過重，爰均依刑法第五十九條之規定
    ，減輕其刑。爰審酌被告前述之犯罪動機、目的，偽造有價
    證券之張數、詐欺之金額、所生之損害、對犯行坦承不諱、
    且與甲○○達成和解之犯罪後態度，及檢察官之求刑內容等
    一切情狀，量處如主文所示之刑，並定其應執行刑，以資儆
    懲。再查，被告前未曾受有期徒刑以上刑之宣告，此有臺灣
    高等法院被告前案紀錄表在卷足按，被告已表達悛悔之意，
    且與甲○○達成和解，足認無再犯之虞，所宣告之刑，以暫
    不執行為當，爰併予宣告緩刑五年，又為使被告能於本案從
    中深切記取教訓，爰併依刑法第七十四條第二項第五款之規
    定，命被告應於緩刑期間，依執行檢察官之命令，向指定之
    公益團體、地方自治團體或社區，提供一百六十小時之義務
    勞務，復依刑法第九十三條第一項第二款之規定，諭知於緩
    刑期間付保護管束，以勵自新。
三、被告偽造如附表所示支票，雖未扣案，然並無證據證明已滅
    失，不問屬於犯人與否，依刑法第二百零五條之規定，均應
    予宣告沒收。
據上論斷，應依刑事訴訟法第二百九十九條第一項前段，刑法第
三百三十九條第一項、第二項、第二百零一條第一項、第五十五
條、第五十一條第五款、第七十四條第一項第一款、第二項第五
款、第九十三條第一項第二款、第二百零五條、第五十九條，刑
法施行法第一條之一，判決如主文。
本案經檢察官蔡偉逸到庭執行職務
中     華     民     國   97     年   12    月  25     日
                     刑事第十庭   審判長法  官   林春鈴
                                        法  官   謝昀璉
                                        法  官   姚念慈
上正本證明與原本無異。
如不服本判決，應於判決送達後十日內檢具繕本向本院提出上訴
狀上訴於臺灣高法院。
                                        書記官   劉芸珊
中     華     民     國   97     年   12    月  25     日
附表：
  編號一
      發票人：蓋用「陳明宏」之印文
      票號：ＴＡ0000000號
      票載發票日：九十六年十二月二十二日
      金額新臺幣五千二百元
  編號二
      發票人：蓋用「陳明宏」之印文
      票號：ＡＣ0000000號
      票載發票日：九十七年二月二十九日
      金額新臺幣一萬二千元
備註：
      依刑法第七十五條之一第一項第四款規定，被告違反本院
      所命如主文所示「向檢察官指定之公益團體、地方自治團
      體或社區，提供壹佰陸拾小時之義務勞動」之事項情節重
      大，足認原宣告之緩刑難收預期效果，而有執行刑罰之必
      要者，得撤銷緩刑之宣告。
附錄本案論罪科刑法條全文：
刑法第二百零一條第一項
意圖供行使之用，而偽造、變造公債票、公司股票或其他有價證
券者，處三年以上十年以下有期徒刑，得併科三千元以下罰金。
刑法第三百三十九條
意圖為自己或第三人不法之所有，以詐術使人將本人或第三人之
物交付者，處五年以下有期徒刑、拘役或科或併科一千元以下罰
金。
以前項方法得財產上不法之利益或使第三人得之者，亦同。
前二項之未遂犯罰之。


司法院資訊處製作；財團法人民間司法改革基金會備份。
